最高法院刑事判決　　　　　　　　　 110年度台上字第5548號
上　訴　人　林友翔


上列上訴人因違反毒品危害防制條例案件，不服臺灣高等法院臺
中分院中華民國110年7月29日第二審判決（110年度上訴字第821
號，起訴案號：臺灣臺中地方檢察署109年度偵字第25772、3267
4號），提起上訴，本院判決如下：
    主  文
原判決撤銷，發回臺灣高等法院臺中分院。
    理  由
本件原判決維持第一審論處上訴人甲○○共同販賣第三級毒品
  未遂罪刑（處有期徒刑2 年），並為沒收宣告之判決，駁回上
  訴人在第二審之上訴；固非無見。
惟查：
㈠販毒者與購毒者係屬對向犯罪之結構，亦即販毒者實非故意對
  購毒者犯罪，故成年人販賣毒品予兒童或少年，自不構成教唆
  、幫助或利用其犯罪或與之共同實施犯罪或故意對其犯罪之情
  事，即無兒童及少年福利與權益保障法（下稱兒權法）第 112
  條第1 項前段加重其刑規定之適用，此固為本院以往之一致見
  解。然鑑於近年來毒品犯罪查緝之數據，首次施用毒品之年齡
  有逐漸降低之趨勢，加以青少年在娛樂場所施用新興毒品或混
  用他種毒品之情形日趨嚴重，為加強對未成年人之保護，民國
  109年1月15日修正公布、同年7 月15日施行之毒品危害防制條
  例（下稱毒品條例）第9條第1項規定：「成年人對未成年人販
  賣毒品或犯前三條之罪者，依各該條項規定加重其刑至二分之
  一」，已將成年人對未成年人販賣毒品，列為加重刑罰之事由
  。此加重刑罰之要件，並不以成年之行為人明知（確定故意）
  其販賣毒品之對象係未成年人為必要，只須存有可預見其販賣
  毒品之對象係未成年人，而不違背其本意者（不確定故意），
  即足當之。
㈡依原判決所認定之事實，上訴人係與林忠正（00年00月生，另
  案審結）於109年8 月26日共同販賣第三級毒品2-氟-去氯愷他
  命予李○誠（名字詳卷）（見原判決第1 頁），而依卷內資料
  ，上訴人與李○誠分別係00年0月、00年0月生（見第一審卷第
  15頁、偵字第25772號偵查卷第513頁），倘若均屬無訛，上訴
  人於109年8月26日行為時為成年人，李○誠為未滿18歲之少年
  及未成年人。原判決理由欄固已說明上訴人販賣之對象李○誠
  為少年，然如何無兒權法第112條第1項前段規定之適用等旨（
  見原判決第5頁），但對於是否有毒品條例第9條第1 項加重其
  刑規定之適用，並未說明。何況，成年之上訴人於行為時，對
  其所販賣毒品之對象李○誠係未成年人乙節，是否明知或有可
  預見而仍不違背其本意之不確定故意？此攸關上訴人有無毒品
  條例第9條第1項之刑罰加重事由，亦有釐清究明之必要。原審
  未詳加勾稽、明白認定並確實論斷，遽行判決，併有判決適用
  法則不當及理由欠備之違誤。
從而，上訴人之上訴意旨雖未指摘及此，惟此係本院得依職權
  調查之事項。而第三審法院應以第二審判決所確認之事實為判
  決基礎，原判決上述違背法令情形，已影響事實之確定，本院
  無從據以為裁判，應認原判決有撤銷發回更審之原因。
據上論結，應依刑事訴訟法第397條、第401條，判決如主文。
中    華    民    國   110    年    11    月    4     日
                  刑事第四庭審判長法  官  林  立  華  
                                  法  官  謝  靜  恒  
                                  法  官  林  瑞  斌  
                                  法  官  王  敏  慧  
                                  法  官  李  麗  珠  
本件正本證明與原本無異
                                  書記官
中    華    民    國   110    年    11    月    9     日